【裁判字號】    98,抗,338
【裁判日期】    980731
【裁判案由】    假扣押
【裁判全文】
臺灣高等法院臺中分院民事裁定  98年度抗字第338號
抗  告  人
即  債務人  丙○○
            泳富企業股份有限公司
上  一  人
法定代理人  乙○○
上二人共同
代  理  人  陳惠玲律師
相  對  人
即  債權人  甲○○○○○○○○.
送達代收人  丁○○
代  理  人  鐘為盛律師
上列當事人間假扣押事件，抗告人對於中華民國98年5月7日臺灣
彰化地方法院98年度裁全字第1204號裁定，提起抗告，本院裁定
如下：
    主  文
抗告駁回。
抗告訴訟費用由抗告人負擔。
    理  由
一、查相對人主張抗告人之父劉新發原為大發油廠股份有限公司
    （下稱大發油廠）之負責人，其與東茂建材行之原負責人徐
    傳乾共同出資購買土地而協議信託登記於大發油廠名下。嗣
    東茂建材行變更負責人為徐慶澍，而大發油廠除更名為泳富
    企業股份有限公司外，並數度更易名義上負責人，現係以抗
    告人之妻乙○○為名義上負責人，惟公司實際業務均由抗告
    人負責處理。詎其竟未經徐傳乾、徐慶澍同意，出售部分信
    託土地，所得買賣價金新台幣（下同）7140萬元亦未依雙方
    出資比例（即各二分之一，為3570萬元）交付予徐傳乾、徐
    慶澍。是相對人對抗告人有基於不當得利返還請求權或信託
    物返還請求權之3570萬元債權，為恐日後有不能強制執行或
    甚難執行之虞，為此陳明願供擔保聲請對抗告人之財產為假
    扣押，並提出本院96年度上易字第607號之刑事判決（抗告人
    丙○○背信案件）影本乙份以為釋明。原法院則命相對人以
    11,900,000元或等值之台灣中小企業銀行三重分行記名可轉
    讓定期存單，為抗告人供擔保後，得對於抗告人之財產在35
    70萬元範圍內，為准許假扣押之裁定。
二、抗告意旨略以：相對人僅就其假扣押之請求提出刑事判決以
    為釋明，就假扣押之原因則完全未予釋明，是依法縱其願供
    擔保，亦不應准許其假扣押之聲請；況抗告人並未積欠相對
    人任何債務云云。
三、按債權人就金錢請求或得易為金錢請求之請求，欲保全強制
    執行者，得聲請假扣押。假扣押非有日後不能強制執行或甚
    難執行之虞者，不得為之。請求及假扣押之原因，應釋明之
    。前項釋明如有不足，而債權人陳明願供擔保或法院認為適
    當者，法院得定相當之擔保，命供擔保後為假扣押，民事訴
    訟法第522條第1項、第523條第1項、第526條第1項、第2項
    分別定有明文。此所謂請求之原因，係指債權人金錢請求或
    得易為金錢請求之發生緣由（上開第522條第1項），而假扣
    押之原因，則指有日後不能強制執行或甚難執行之虞（同法
    第523條第1項）而言（最高法院97年度台抗字第806號裁定
    意旨參照）。所謂日後不能強制執行或甚難執行之虞，係指
    債務人浪費財產、增加負擔、就其財產為不利益之處分，將
    成為無資力之情形，或債務人將移往遠方或逃匿等是（最高
    法院97年度台抗字第606號、97年度台抗字第657號裁定意旨
    參照）。又所謂釋明，乃當事人提出之證據未能使法院達於
    確信之程度，僅在使法院得薄弱之心證，信其事實上之主張
    大概為如此者為已足，且倘假扣押原因之釋明雖有不足，而
    債權人陳明願擔保或法院認為適當者，仍得命供相當之擔保
    以補其釋明之不足，准為假扣押，此觀上開第526條第1項、
    第2項規定自明（最高法院97年度台抗字第657號裁定意旨參
    照）。
四、查相對人持上開本院刑事判決影本向原法院聲請假扣押，惟
    該判決影本僅能釋明本件假扣押之請求，對於假扣押之原因
    ，相對人並未有任何釋明，原裁定遽為准許相對人假扣押之
    聲請，固有未洽。然經本院依民事訴訟法第528條第2項使兩
    造陳述意見時，相對人已敘明經其寄發存證信函、聲請調解
    ，抗告人均拒絕履行，且抗告人系爭假扣押標的不動產曾於
    88 年、90年、92年遭其他債權人查封及禁止處分，顯見抗
    告人尚有其他債務，且抗告人曾詢問他人是否有購買系爭標
    的之意願，並提出調解不成立證明書影本、彰化縣員林地政
    事務所土地異動索引等為據，堪認相對人就假扣押之原因已
    為釋明，縱其釋明仍有不足，因相對人陳明願供擔保，自得
    補釋明之不足。從而，原裁定命相對人供擔保後，得對抗告
    人之財產於3570萬元範圍內予以假扣押，即無不合，仍應予
    以維持。至抗告人雖另主張其等並未積欠相對人任何債務云
    云，係為實體上之爭執，乃屬應待本案解決之問題，非本件
    假扣押程序所得審究，抗告人據此主張原法院裁定不當，亦
    非有理。
五、據上論結，本件抗告為無理由，爰依民事訴訟法第495條之
    1第1項、第449條第2項、第95條、第78條、第85條第1項前
    段，裁定如主文。
中    華    民    國    98    年    7     月    31    日
                民事第三庭    審判長法  官  陳照德
                                    法  官  李平勳
                                    法  官  朱  樑
以上正本係照原本作成。
再為抗告應以適用法規顯有錯誤為理由。
如提起再抗告者應於裁定送達後10日內向本院提出抗告理由狀（
須按照他造人數附具繕本）並繳納抗告裁判費新臺幣1,000元，
同時委任律師或具有律師資格之關係人為代理人。
                                    書記官  陳妙瑋
中    華    民    國    98    年    8     月    3     日
                                                      Ｖ


司法院資訊處製作；財團法人民間司法改革基金會備份。
